臺灣高等法院民事判決　九十一年度訴易字第四號
　　　原　　　告　　甲○○
　　　被　　　告　　乙○○
右當事人間因侵權行為損害賠償事件，本院判決如左︰
    主    文
被告應給付原告新臺幣貳萬元，及自民國九十年十月二十四日起，至清償之日止，按
年息百分之五計算之利息。
原告其餘之訴及假執行之聲請均駁回。
訴訟費用由被告負擔三十分之一，餘由原告負擔。
    事    實
甲、原告方面：
一、聲明：
  (一)被告應給付原告新台幣（下同）六十萬元，及自起訴狀繕本送達之翌日起至清償
    之日止，按年息百分之五計算之利息。
  (二)原告願供擔保，請准宣告假執行。
二、陳述：
  (一)被告與原告間因債務糾紛，不思徇正常管道索取，竟連續於民國（下同）八十九
    年三月起至六月間止，多次打電話至原告公司，向該公司行政人員恫稱：「已準
    備好六人棺材本，並有其三個小孩及其全家的照片，已委兄弟處理，要該原告斷
    手斷腳．．．」，「原告之女的出生及身分證字號，被告都知道，並揚言要打電
    話至原告妻子之公司、原告之兄弟及母親、伯父等處進行騷擾」等語。
  (二)按民法第一百八十四條之規定，因故意或過失，不法侵害他人之權者，負損害賠
    償責任及同法第一百九十五條之規定，不法侵害他之身體、健康、名譽或自由者
    ，被害人雖非財產上之損害，亦得請求賠償相當之金額；又稱健康權者，指為保
    持身體機能為內容之權利，破壞身體機能，即構成對健康權之侵害，包括對肉體
    及精神的侵害。則被告既以刑事恐嚇手段傷害原告，雖非造成財產上之損害，仍
    得請求相當之賠償金額。本件被告恐嚇言詞嚴重，期間長久，致原告精神所受傷
    害甚重，原告請求賠償六十萬元。
三、證據：原告未提出任何證據。
乙、被告方面：
一、聲明：
  (一)原告之訴及假執行之聲請均駁回。
  (二)訴訟費用由原告負擔。
  (三)如為不利被告之判決，被告願供擔保，請准免為假執行。
二、陳述：
　(一)原告於刑事告訴狀指稱被告係於八十九年四月十二日、四月底，二次打電話至公
　　司，由公司行政人員李洺境接聽，以轉告恐嚇原告，惟李洺境於八十九年十二月
　　二十一日偵查中則證稱被告分別於八十九年四、六月打電話恐嚇；而李洺境於八
　　十九年十二月二十一日偵查中指稱被告曾經找過兄弟至公司恐嚇，然原告於九十
　　年七月十六日刑事案件原審則說沒有，顯見二人說詞不同。再原告於九十年七月
　　十六日刑事案件原審中先稱「被告打到新生南路去，是我女兒接的」，後則改稱
　　「這二次電話都是李洺境接的」，亦有矛盾。又原告、李洺境指稱被告知悉原告
　　全家身分證號碼，惟戶政機關身分證號碼限本人及利害關係人才能查閱，被告與
　　原告全家並無利害關係，自不可能查到。況原告於九十年七月十六日刑事案件原
　　審中指稱被告曾打電話要找原告之女兒，惟事實上，被告不知原告有女兒之事。
  (二)原告設於台北市○○路○段二六號九樓之五之大克汗公司於八十七年間業已倒閉
    ，檢察官起訴書指訴被告多次打電話至上開公司，顯有誤會。而到庭檢察官後又
    變更指訴稱被告係打電話至「台北市○○○路○段一六五巷八之二號」，足見檢
    察官起訴係屬率斷。再被告於刑事案件偵查、審判中均否認有恐嚇原告之犯行，
    且原告及證人李洺境僅指稱於電話中聽聞被告恐嚇言語，復無其他人在場，或有
    錄音內容佐證，法院亦未能查明真實，致判決被告有罪。
  (三)原告於八十七年五月要被告為其公司連帶保證，然該公司於八十七年六月隨即倒
    閉，且未繳付票貼，致被告房屋於八十九年四月遭法院查封、強制執行。而原告
    竟誣告被告恐嚇，復提起刑事附帶民事訴訟，要求被告給付六十萬元，足見原告
    狡詐、好訟。
  (四)被告業於八十九年九月二十七日聲請支付命令，請求原告清償借款，並於九十年
    一月十七日經法院判決勝訴，嗣於同年五月四日確定在案。被告均依法律途徑訴
    請原告清償借款，自無須為任何不法行為。且被告打電話僅要原告還清銀行之票
    貼，倘被告確有恐嚇原告，證人李洺境於審判期日必會到庭，足見李洺境於偵查
    中所稱，係受原告之利用。
三、證據：上海商業儲蓄銀行授信往來契約書影本、民事支付命令聲請書影本、台灣
    台北地方法院民事判決書影本、民事判決確定證明書影本各一份
丙、本院依職權向臺灣臺北地方法院檢察署調閱乙○○妨害自由案卷共六宗。
    理    由
一、本件原告主張：被告與原告間因債務糾紛，不思徇正常管道索取，竟連續於民國
    （下同）八十九年三月起至六月間止，多次打電話至原告公司，向該公司行政人
    員恫稱：「已準備好六人棺材本，並有其三個小孩及其全家的照片，已委兄弟處
    理，要該原告斷手斷腳．．．」「原告之女的出生及身分證字號，被告都知道」
    ，並揚言要打電話至原告妻子之公司、原告之兄弟及母親、伯父等處進行騷擾，
    侵害原告之健康權，爰依民法第一百八十四條第一項、第一百九十五條之規定，
    請求被告賠償精神上之損害等語。被告雖承認有打電話予原告之職員，請求其轉
    告原告償還所欠，但否認有恐嚇之言詞，資為抗辯。
二、查原告主張之事實，業據證人李洺境於上開刑事案件檢察官偵查時結證明確 (台
　　灣台北地方法院檢察署八十九年度他字第四七００號卷二六頁參照) ，以李洺
    境雖曾為原告之職員，但於檢察官訊問時已離職，衡情並無甘冒偽證刑責而虛偽
　　陳述必要，參以被告亦承認有打電話予李洺境，請李洺境轉告，可認李洺境所述
    應屬非虛。又被告上開行為確已造成原告心理畏懼，亦據原告於刑事案件中供明
　　（原審法院九十年易字第九六一號刑事卷五四頁參照) ，是原告主張被告之行為
　　已侵害其健康權，要可採信。（刑事部分業經本院九十年度上易字第三０六三號
　　判處被告有罪確定)。
三、因故意或過失，不法侵害他人之權利者，負損害賠償責任。不法侵害他人之健康
    ，或不法侵害其他人格法益而情節重大者，被害人雖非財產上之損害，亦得請求
    賠償相當之金額。本件被告既有侵害原告健康權之事實，則原告請求被告賠償其
    精神上損害，尚非無據。本院審酌被告所以打電話予李洺境，肇因於被告為原告
    擔任保證人，代原告清償債務約一百餘萬元後，欲向原告求償未果，一時氣憤所
    為，動機可憫，又被告為一弱女子，以打電話告知原告職員之間接方式，對於原
    告實施侵害，所生危害亦小，且被告為耕莘護校畢業，現無工作，原告則為台北
    商專畢業，且有經營公司經驗，謀生能力較佳等一切因素，認為原告之請求被告
    賠償六十萬元，顯屬過高，應予核減為二萬元，方屬公允。從而原告之請求在二
　　萬元及自附帶民事訴訟起訴狀繕本送達之翌日（即民國九十年十月二十四日）起
　　，至清償之日止，按年息百分之五計算之利息之範圍內為有理由，應予准許，逾
　　此範圍之請求，為無理由，應予駁回。又原告勝訴部分未逾一百五十萬元，不得
　　上訴，故原告聲請為假執行宣告，核無必要，原告敗訴部分，其假執行之聲請，
　　失所依附，應併駁回。
四、據上論結，本件原告之訴，為一部有理由，一部無理由，依民事訴訟法第七十九
    條但書，判決如主文。
中　　　華　　　民　　　國　　九十一　　年　　　五　　　月　　二十八　　日
                                民事第十七庭
                            　　　　審判長法  官　鄭  雅  萍
                            　　　　　　　法  官　吳  謀  焰
                            　　　　　　　法  官　呂  太  郎
右正本係照原本作成。
不得上訴。
中　　　華　　　民　　　國　　九十一　　年　　　五　　　月　　二十九　　日
  　　　　　　　　　　　　　　　　　　　　書記官  明  祖  星
